【裁判字號】    98,易,935
【裁判日期】    980606
【裁判案由】    詐欺
【裁判全文】
臺灣臺中地方法院刑事判決               98年度易字第935號
公  訴  人  臺灣臺中地方法院檢察署檢察官
被      告  乙○○
                      號
                    （現於臺灣臺中戒治所強制戒治中）
上列被告因詐欺案件，經檢察官提起公訴（98年度偵字第2472號
），本院判決如下：
    主    文
乙○○幫助犯詐欺取財罪，累犯，處有期徒刑月，如易科罰金
，以新臺幣壹仟元折算壹日。
    犯罪事實
一、乙○○前因恐嚇、竊盜案件，經本院分別判處有期徒刑10月
    、4月確定，並定應執行有期徒刑1年1月，嗣經減刑為有期
    徒刑6月又15日，甫於民國96年7月16日執行完畢。竟仍不知
    悔改，明知金融機構帳戶係個人理財之重要工具，且關係個
    人財產、信用之表徵，一般人利用他人名義之金融帳戶，常
    與詐欺取財之犯罪密切相關，且取得他人存摺之目的，在於
    收取贓款及避免犯行不易遭人追查，又對於提供帳戶之行為
    本身，雖無引發他人萌生犯罪之確信，但仍不顧他人所可能
    遭受之危險，基於縱若有人持以犯詐欺取財罪亦不違反其本
    意之幫助犯意，於97年10月26日，在臺中市○○路101巷口
    處，將其向國泰世華商業銀行水湳分行（下稱國泰世華銀行
    水湳分行）所申請開立之帳號000000000000號帳戶之提款卡
    、密碼，交付予姓名年籍不詳之成年男子，供該成年男子所
    屬詐騙集團為詐欺取財犯行時，作為存匯款及提款帳戶使用
    ，以幫助該詐騙集團遂行詐欺犯行。嗣該詐騙集團成員即基
    於意圖為自己不法所有之詐欺犯意聯絡，為下列詐欺取財犯
    行：
  (一)於97年10月27日17時26分，撥打電話予丁○○，向丁○○佯
    稱其先前在雅虎奇摩拍賣網購物時，付款設定為每月按時扣
    款，須至ATM操作取消扣款，致丁○○誤信為真而陷於錯誤
    ，遂分別於同日17時59分、18時50分，依該詐騙集團成員之
    指示，至嘉義市○○路郵局之提款機操作，而分別將新臺幣
    （下同）2萬9989元、1萬1018元（合計4萬1007元）轉匯至
    乙○○之上開國泰世華銀行水湳分行帳戶內，該匯入款項旋
    於當日遭詐騙集團成員提領殆盡。嗣丁○○發覺受騙，報警
    處理始獲上情。
  (二)於97年10月27日17時29分，撥打電話予甲○○，向甲○○佯
    稱其先前在雅虎奇摩拍賣購物時轉帳錯誤，變成分期付款轉
    帳，須至郵局的ATM取消分期付款，致甲○○誤信為真而陷
    於錯誤，遂於同日某時，依該詐騙集團成員之指示，至高雄
    市○○街鼎金郵局之提款機操作，而將2萬9989元轉匯至乙○○之上開國泰世華銀行水湳分行帳戶內，該匯入款項旋於
    當日遭詐騙集團成員提領殆盡。嗣甲○○發覺受騙，報警處
    理始獲上情。
二、案經臺中市警察局第六分局報告臺灣臺中地方法院檢察署檢
    察官偵查起訴。
    理    由
一、按現行刑事訴訟法為保障被告之反對詰問權，排除具有虛偽
    危險性之傳聞證據，以求實體真實之發見，於該法第159條
    第1項明定被告以外之人於審判外之言詞或書面陳述，除法
    律有規定者外，不得作為證據。而刑事訴訟法第159條之1至
    159條之4有傳聞法則之例外規定，且被告以外之人於審判外
    之陳述，雖不符前4條之規定，而經當事人於審判程序同意
    作為證據，法院審酌該言詞陳述或書面陳述作成時之情況，
    認為適當者，亦得為證據；當事人、代理人或辯護人於法院
    調查證據時，知有第159條第1項不得為證據之情形，而未於
    言詞辯論終結前聲明異議者，視為有前項之同意，刑事訴訟
    法第159條之5定有明文。本件關於以下論及之被害人丁○○
    、甲○○於警詢中之指訴，係屬被告以外之人於審判外之書
    面陳述，而檢察官、被告並未就上開陳述有所爭執，且迄於
    言詞辯論終結前，均未主張有刑事訴訟法第159條第1項不得
    為證據之情形，是應認已同意作為證據，且經本院審酌後，
    認無不適當之情形，應認具有證據能力，合先敘明。
二、訊據被告固坦承有將其所有國泰世華銀行水湳分行帳戶之提
    款卡及密碼交付予他人，惟矢口否認有何幫助詐欺之犯行，
    辯稱：伊是去應徵司機工作的時候，老闆要求伊提供提款卡
    以供伊收到貨款之後存到伊的帳戶，再由老闆將貨款領出，
    伊因此於97年10月26日在臺中市○○路101巷口處，將其國
    泰世華銀行水湳分行帳戶之提款卡、密碼，交付該老闆，伊
    交付提款卡給老闆時，老闆跟伊說隔天即星期天（97年10月
    27日）晚上8點上班，到了星期天晚上7點多伊一直打電話給
    老闆，但老闆不接，伊就於當晚7點43分打電話去國泰世華
    銀行掛失提款卡，伊沒有幫助詐欺之故意云云。經查：
  (一)被害人丁○○、甲○○因遭詐騙而分別匯款2萬9989元、1萬
    1018元（合計4萬1007元）及2萬9989元至被告國泰世華銀行
    水湳分行帳戶內等情，已據被害人丁○○、甲○○於警詢中
    指訴明確，並有郵政存摺影本1紙、郵政自動櫃員轉帳交易
    明細表影本2紙、國泰世華銀行水湳分行函附之被告開戶資
    本資料及存款交易明細影本1份及被告使用之行動電話00000
    00000、0000000000號於97年10月25日至10月27日之雙向通
    聯紀錄資料1份等在卷可稽；足認被告所有之國泰世華銀行
    水湳分行帳戶，確實供作詐騙集團詐騙之匯款帳戶使用。
  (二)被告雖辯稱伊於星期天即97年10月27日晚上7時多一直撥打
    電話給老闆云云，惟依卷附之被告使用之行動電話00000000
    00、0000000000號於97年10月25日至10月27日之雙向通聯紀
    錄資料，與被告於警詢中所稱「老闆」使用之0000000000、
    0000000000行動電話號碼相核對，被告僅於97年10月27日下
    午16時6分13秒與被告所稱「老闆」之人通話1次，核其通聯
    紀錄內容，與被告所稱伊於97年10月27日晚上7時許撥打多
    次電話給「老闆」云云不符。再者，依被告所辯，於伊交付
    提款卡給「老闆」時，該「老闆」跟伊說97年10月27日晚上
    8點上班云云，而依常情，一般應徵工作者，若雇主或公司
    已約定通知上班時間，應徵者皆會於約定時間未接到通知時
    ，再撥打電話向雇主或公司確認，然而被告卻稱伊未到約定
    時間前之7時許即撥打電話至銀行辦理掛失，亦與常情不合
    。又一般雇主或公司之帳款收入，衡係其利潤所在，自行申
    辦帳戶使用亦屬簡便容易，實無以員工個人帳戶作為公司或
    雇主收受應收帳款之帳戶之可能及必要，徒增冒領、孳息損
    失之風險，則被告辯稱伊將上開帳戶之提款卡及密碼交給「
    老闆」供公司收受貨款之用，悖於常情，而被告所稱「老闆
    」之人姓名年籍不詳，復無從查證，其所辯不足採信。
  (三)按刑法上之故意，區分直接故意（確定故意）與間接故意（
    不確定故意），「行為人對於構成犯罪之事實，明知並有意
    使其發生者」為直接故意，「行為人對於構成犯罪之事實，
    預見其發生而其發生並不違背其本意者」為間接故意；又金
    融帳戶為個人理財之工具，申請開設金融帳戶並無任何特殊
    之限制，一般民眾皆能自由申請開戶，並得同時在不同金融
    機構申請多數存款帳戶使用，乃眾所周知之事實，依一般人
    之社會生活經驗，倘係合法收入，本可自行向金融行庫開戶
    使用，而無向他人購買帳戶之必要；苟不以自己名義申請開
    戶，反以不正方式向不特定人取得他人之金融機構帳戶使用
    ，衡情應能懷疑其目的在於施用詐騙手段以非法取得他人財
    物，且利用不實訊息詐欺取財之犯罪類型層出不窮，該等犯
    罪多數均係利用人頭帳戶作為出入帳戶，並經媒體廣為披載
    ，被告係智識成熟之成年人，亦當知悉社會上時有利用人頭
    帳戶從事詐欺取財之犯罪情事，被告對於該姓名年籍不詳之
    詐騙集團成員取得其提供之國泰世華銀行水湳分行帳戶之提
    款卡及密碼作為實施詐欺取財之犯行應可預見，益徵對於該
    帳戶被利用作為向人詐騙財物之情，並無違背其本意。至被
    告交付其所有之國泰世華銀行水湳分行帳戶之提款卡及密碼
    之行為，既非詐欺取財罪之構成要件行為，且查無任何證據
    足資證明被告與該姓名年籍不詳之詐騙集團成員間有何共同
    詐欺取財之犯意聯絡，足認被告應僅係出於幫助犯罪之行為
    。本件事證已臻明確，被告犯行，洵堪認定。
三、核被告所為，係犯刑法第30條第1項前段、第339條第1項之
    幫助詐欺取財罪。被告幫助詐欺集團成員犯詐欺取財罪，為
    幫助犯，爰依刑法第30條第2項之規定，減輕其刑。又被告
    有犯罪事實欄所載之前科，有臺灣高等法院被告前案紀錄表
    附卷可稽；其於有期徒刑執行完畢後，5年以內故意再犯本
    件有期徒刑以上之罪，為累犯，應依刑法第47條第1項規定
    加重其刑，並依法先加重後減輕之。被告以一提供帳戶之幫
    助行為，同時侵害2名被害人之財產法益，並觸犯2個幫助詐
    欺取財罪名，為同種想像競合犯，應依刑法第55條規定，論
    以一罪。爰審酌被告提供其國泰世華銀行水湳分行帳戶之提
    款卡及密碼予詐騙集團成員，幫助詐騙集團遂行詐欺犯行，
    助長犯罪之不良風氣，幫助犯罪者隱匿真實身分，增加檢警
    犯罪偵查之困難性，其幫助行為並造成被害人丁○○4萬
    1007元及甲○○2萬9989元之損失，被告於犯罪後否認犯行
    ，未見悔意；兼衡酌被告未實際參與詐騙之過程，可責難性
    較輕等一切情狀，量處如主文所示之刑，並諭知易科罰金之
    折算標準。
據上論斷，應依刑事訴訟法第299條第1項前段，刑法第30條第1
項前段、第2項、第339條第1項、第47條第1項、第41條第1項前
段，刑法施行法第1條之1第1項、第2項前段，判決如主文。
本案經檢察官丙○○到庭執行職務。
中    華    民    國    98    年    6     月    6     日
                刑事第十五庭  審判長法  官  巫淑芳
                                    法  官  劉麗瑛
                                    法  官  戴嘉慧
上正本證明與原本無異。
如不服本判決，應於收受送達後10日內向本院提出上訴書狀（應
敘述具體理由並附繕本）。
上訴書狀如未敘述理由，應於上訴期間屆滿後20日內補提理由書
於本院。
告訴人或被害人對於判決如有不服具備理由請求檢察官上訴者，
其上訴期間之計算係以檢察官收受判決正本之日期為準。
                                    書記官  劉晴芬
中    華    民    國    98    年    6     月    6     日
【附錄本案論罪科刑法條】
《中華民國刑法第339條第1項》
意圖為自己或第三人不法之所有，以詐術使人將本人或第三人之
物交付者，處5年以下有期徒刑、拘役或科或併科1千元以下罰
金。


司法院資訊處製作；財團法人民間司法改革基金會備份。
